【裁判字號】    96,易,521
【裁判日期】    970131
【裁判案由】    家暴傷害等
【裁判全文】
臺灣宜蘭地方法院刑事判決               96年度易字第521號
公  訴  人  臺灣宜蘭地方法院檢察署檢察官
被      告  甲○○
            己○○
上列被告因犯傷害等案件，經檢察官提起公訴（96年度偵字第57
號），本院判決如下：
    主  文
甲○○傷害人之身體，處拘役貳拾日，如易科罰金，以新臺幣壹
仟元折算壹日，減為拘役拾日，如易科罰金，以新臺幣壹仟元折
算壹日；又公然侮辱人，處拘役貳拾日，如易科罰金，以新臺幣
壹仟元折算壹日，減為拘役拾日，如易科罰金，以新臺幣壹仟元
折算壹日。應執行拘役拾伍日，如易科罰金，以新臺幣壹仟元折
算壹日。
己○○傷害人之身體，處拘役貳拾日，如易科罰金，以新臺幣壹
仟元折算壹日，減為拘役拾日，如易科罰金，以新臺幣壹仟元折
算壹日。
    事  實
一、甲○○與乙○○為夫妻關係，己○○、丁○○則為乙○○之
    胞姐、胞兄。甲○○與乙○○於民國95年8月27日晚間因故
    發生爭執，己○○與丁○○得知後，即前往甲○○位於宜蘭
    縣礁溪鄉○○街71巷3號之住處前調解，惟於過程中，甲○○與己○○亦發生口角爭執，己○○竟基於傷害之犯意，徒
    手毆打甲○○之左臉頰，造成甲○○受有左臉挫傷之傷害，
    甲○○不甘受毆，竟亦基於傷害之犯意，徒手毆打己○○之
    右眼，造成己○○受有右眼眶週皮下瘀血、血腫之傷害，丁○○見狀，亦另行基於傷害之犯意而徒手毆打甲○○之後腦
    （傷害部分業據甲○○撤回告訴而經檢察官另為不起訴處分
    ）。甲○○另基於公然侮辱之犯意，於上開住處前之不特定
    人得以共聞共見之場所，以「雞雞巴巴」等客觀上足以貶抑
    人格及社會評價之言詞辱罵己○○。
二、案經甲○○、己○○訴由宜蘭縣警察局礁溪分局報請臺灣宜
    蘭地方法院檢察署檢察官偵查起訴。
    理      由
一、訊據被告甲○○、己○○固坦承雙方因故發生爭執，惟均矢
    口否認有何傷害、公然侮辱之犯行，被告甲○○辯稱：傷害
    部分伊是正當防衛，公然侮辱部分是在其住處，私人空間，
    沒有要公然侮辱的意思云云；被告己○○辯稱：並未傷害甲○○云云。經查：
（一）上開事實，業經告訴人己○○、甲○○於警詢、偵查中指
      述甚詳，且經證人乙○○於偵查及本院審理時均證稱：「
      當天是己○○先動手毆打甲○○嘴巴，甲○○就回擊，丁○○看到己○○被打，丁○○就有毆打甲○○的後腦，甲○○罵己○○雞雞巴巴」等語明確（見偵查卷第38頁、本
      院卷第51頁筆錄筆錄），則以證人乙○○前後於偵查及本
      院審理中所為之證述均相符，且其既為被告甲○○之妻，
      又為被告己○○之胞妹，其所為之證詞，當不致故為偏頗
      一方之證述，其所為之證詞自具有可信性，且核與證人吳
      林梅香於偵查中證稱：「我有看到己○○打甲○○，甲○○也有揮手打回去，我有聽到甲○○罵己○○雞雞巴巴」
      等語相符（見偵查卷第38頁筆錄），復有驗傷診斷書、照
      片在卷可稽，自堪信證人乙○○所證述之情節為真實，被
      告甲○○確有傷害告訴人己○○且公然辱罵告訴人己○○
      ，而被告己○○亦有傷害告訴人甲○○之犯行無誤。至證
      人丁○○、吳丙丁、吳庚○○、丙○○○、戊○○、辛○○等人所為之證述，與證人乙○○、吳林梅香所為證述之
      情節不符，且或為偏頗被告甲○○，或為偏頗被告己○○
      之詞，尚不足遽採信為真。
（二）至被告甲○○雖辯稱其毆打被告己○○係為正當防衛云云
      ，然查，依證人乙○○之證述，被告甲○○係在被告己○○毆打被告甲○○之臉頰後，始出手毆打被告己○○，則
      以被告己○○出手毆打被告甲○○之臉頰後，並無再攻擊
      被告甲○○之動作，被告甲○○所為顯係就過去侵害予以
      報復之傷害行為，而按正當防衛，必須有現在不法之侵害
      存在，且動手之人僅有防衛之意，始能成立，則當時被告
      甲○○所受之不法侵害，既已不存在，自無構成正當防衛
      之可能，故被告甲○○辯稱其係正當防衛云云，委不可採
      。至被告甲○○雖又辯稱其以上開言詞辱罵被告己○○時
      ，係位於私人住處而非公然之狀態云云，然查，被告甲○○前於警詢中，業已自承其與被告己○○發生爭執之處，
      係在其位於宜蘭縣礁溪鄉○○街71巷3號之住處前，且經
      證人乙○○、吳林梅香於警詢中均證述明確，故被告甲○○所為辱罵行為，係在不特定之多數人得以共聞共見之場
      所甚明，則其所為公然侮辱之犯行，亦堪以認定。
（三）綜上所述，本件事證明確，被告甲○○、己○○空言否認
      犯行，自均不足採，被告甲○○傷害、公然侮辱之犯行，
      及被告己○○傷害之犯行，均堪以認定，均應依法論科。
二、核被告甲○○所為，係犯刑法第277條第1項之傷害罪、第30
    9條第1項之公然侮辱罪，核被告己○○所為，係犯刑法第27
    7條第1項之傷害罪。被告甲○○所犯上開2罪，犯意各別，
    行為互殊，應分論併罰。爰審酌被告2人因細故爭執即出手
    傷害對方，侵害他人身體法益，被告甲○○並出言公然侮辱
    ，其所生之危害、犯罪動機、手段、犯後態度等一切情狀，
    分別量處如主文所示之刑，並均諭知易科罰金之折算標準。
    又查被告犯罪之時間，均係在96年4月24日之前，依中華民
    國九十六年罪犯減刑條例第2條第1項第3款、第7條、第9條
    、第10條第1項之規定，應減其宣告刑2分之1，並依法諭知
    其宣告刑及減得之刑，並諭知易科罰金之折算標準，並就被
    告甲○○部分定其應執行之刑，及諭知易科罰金之折算標準
    。
據上論斷，應依刑事訴訟法第299條第1項前段，刑法第277條第1
項、第309條第1項、第41條第1項前段、第51條第6款，中華民國
九十六年罪犯減刑條例第2條第1項第3款、第7條、第9條、第10
條第1項，判決如主文。
本案經檢察官張立言到庭執行職務。
中    華    民    國    97    年    1     月    31    日
                  刑事第二庭法  官  鄭貽馨
以上正本證明與原本無異。
如不服本判決應於收受本判決後10日內，向本院提出上訴書狀，
並應敘述具體理由。若未敘述理由者，應於上訴期間屆滿後20日
內，向本院補提理由書狀 (均須按他造當事人之人數附繕本)。
                           書記官   林嘉萍
中    華    民    國    97    年    2     月     1    日
附錄本案論罪科刑法條全文：
中華民國刑法第277條
傷害人之身體或健康者，處 3 年以下有期徒刑、拘役或 1 千元
以下罰金。
犯前項之罪因而致人於死者，處無期徒刑或 7 年以上有期徒刑；
致重傷者，處 3 年以上 10 年以下有期徒刑。
中華民國刑法第309條
公然侮辱人者，處拘役或 3 百元以下罰金。
以強暴犯前項之罪者，處 1 年以下有期徒刑、拘役或 5 百元以
下罰金。


司法院資訊處製作；財團法人民間司法改革基金會備份。
